臺灣高等法院刑事判決　　　　　　　　96年度上訴字第2587號
上　訴　人
即　被　告　甲○○
　　　　　　　　　　（現另案羈押於台灣桃園看守所）
選任辯護人　呂福元律師
上列上訴人因違反毒品危害防制條例案件，不服臺灣桃園地方法
院96年度訴字第114號，中華民國96年5月17日第一審判決（起訴
案號：臺灣桃園地方法院檢察署95年度偵字第8218號），提起上
訴，本院判決如下：
    主  文
原判決撤銷。
甲○○無罪。
    理  由
一、公訴意旨略以：被告邱鵬洲明知海洛因係屬毒品危害防制條
    例所明定之第一級毒品，不得販賣、持有，竟基於販賣第一
    級毒品以營利之概括犯意，先後於民國95年3月9日晚間9
    時許，在桃園縣中壢市○○街某處，同月10日晚間9時許
    ，在桃園市○○路某處，同月11日晚間9時許，在桃園市
    ○○路某處，及同月某日，在某不詳地點，分別以新臺幣
    （下同）6千元至2萬6千元不等之價格，販賣第一級毒品海
    洛因4分之1錢（約1公克）至1錢（約3.75公克）予乙○○，
    嗣乙○○因另涉犯槍砲案件，於同月25日凌晨4時許，在龍
    潭鄉○○路1之101號住處為警查獲，並在乙○○身上起出第
    一級毒品海洛因殘留之殘渣袋3只及疑似海洛因毒品1包（毛
    重1公克）等物，經乙○○自白指認係邱鵬洲所販賣，始悉
    上情。因認被告所為，係連續違反毒品危害防制條例第4條
    第1項之販賣第一級毒品罪嫌。
二、檢察官起訴被告犯罪，無非以下列事證為其論據：
（一）扣案毒品殘渣袋、法務部調查局000000000號鑑定通知書
      （扣案白粉含局部麻醉劑PROCAINE成分、送驗殘渣袋3個
      經編號1～3，編號1未發現有法定毒品成分殘留，空包裝
      重0.18公克，編號2及3均有第一級第6項毒品海洛因成分
      殘留，空包裝總重0.39公克）。
（二）被告持有0000000000、0000000000號行動通聯紀錄：被告
      持有行動電話門號多次於乙○○所證述時、地，與乙○○
      持用之0000000000號行動電話門號聯絡。
（三）臺灣檢驗科技股份有限公司濫用藥物尿液檢驗報告：乙○
      ○為警查獲時所採取之尿液，經檢驗呈安非他命類、鴉片
      類陽性反應。
（四）證人乙○○於偵查中之證述：全部之犯罪事實。
（五）被告於警詢、偵查中之供述：被告所使用之行動電話為00
      00000000。
三、訊據上訴人即被告堅決否認有販賣第一級毒品海洛因之犯行
    ，並辯稱：我是冤枉的，我沒有販賣毒品，乙○○因要脅我
    給新台幣20萬元不遂，才胡亂攀誣我等語。
四、按犯罪事實應依證據認定之，無證據不得認定犯罪事實，刑
    事訴訟法第154條第2項定有明文。又施用毒品者，其所稱向
    某人購買之供述，須補強證據以擔保其供述之真實性。良以
    施用毒品者其供述之憑信性本不及於一般人，況施用毒品者
    其供出來源，因而破獲者，法律復規定得減輕其刑，其有為
    偵查機關誘導、或為邀輕典而為不實之陳述之可能，其供述
    之真實性自有合理之懷疑。是最高法院一貫之見解，認施用
    毒品者關於其向某人購買毒品之供述，必須補強證據佐證，
    以擔保其供述之真實性，俾貫澈刑事訴訟無罪推定及嚴格證
    明之基本原則。此所謂補強證據，必須與施用毒品者關於相
    關毒品交易之供述，具有相當程度之關連性，且足使一般人
    對於施用毒品者之供述無合理之懷疑存在，而得確信其為真
    實，始足當之。若毒品購買者之供述證據，本身已有重大瑕
    疵，依嚴格證明之法則，苟已無法憑為犯罪事實之認定時，
    自無再論補強證據之必要，其理甚明（參見最高法院87年台
    上字第2580號判決，95年度台上字第6850號判決）。
五、經查：
（一）關於被告是否販賣第一級毒品海洛因予證人乙○○乙節，
      除乙○○於被查獲當日稱海洛因係購買自被告外，乙○○
      尚證稱另曾向被告購買3回第一級毒品海洛因，惟此4回除
      僅有證人乙○○一個人之指訴外，並無其他佐證，可資證
      明；且除乙○○被查獲當日有扣案之毒品可供檢驗外，其
      他3次，亦乏所謂購買得自被告之毒品可供檢驗。另證人
      乙○○指訴自被告購買4回海洛因之時間、地點、數量、
      價格，均缺乏明確之旁證，即缺乏補強證據，可資證明。
      是以，自難徒憑證人乙○○一個人之指訴，及其查獲時所
      採取之尿液經檢驗呈安非他命類、鴉片類陽性反應，即遽
      認被告有販賣第一級毒品海洛因之犯行。
   (二) 證人乙○○自76年起即有多項犯罪紀錄：違反麻醉藥品管
      理條例販賣罪、違反槍砲彈藥刀械管制條例、妨害自由罪
      、贓物罪、煙毒罪，及違反檢肅流氓條例經裁定交付感訓
      處分。此次查獲時，其亦因施用第一、二級毒品，裁定送
      觀察勒戒，為證人乙○○所坦認，並有本院被告前案紀錄
      表附卷可稽（見本院卷第52至61頁），證人乙○○既曾進
      出監所多次，已有經驗與熟諳法律常識，本身亦曾有販賣
      麻醉藥品前科（臺灣臺北地方法院76年度訴字第523號案
      件），其為減免施用第一、二級毒品之刑責，難免任意供
      稱被告係販賣毒品之人，以冀圖本身獲減刑之利益。職是
      ，尚難以證人乙○○單方而有違事理之證言，即率爾認定
      被告有販賣第一級毒品之行為。
（三）至被告所持用之行動電話（門號：0000000000、00000000
      00）與證人乙○○持用之行動電話（門號：0000000000、
      0000000000），雖自95年3月9日起，至95年3月14日止，
      曾有共計14通之行動電話通聯紀錄，此有各該電話通聯紀
      錄各乙件在卷足稽。惟被告與證人乙○○既係朋友，以電
      話互相聯絡乃人之常情，通聯紀錄充其量僅能證明被告與
      證人乙○○間，確曾以電話互為聯絡，然通話內容則因未
      實施監聽而一無所悉。因此，僅憑此一通聯紀錄自不能推
      知被告與乙○○彼此間之談話內容，更無由認定何次通聯
      中二人有談及販賣第一級毒品海洛因之合意。從而，自亦
      不能以被告與證人乙○○二人間有以電話互為聯繫，即據
      以為被告確有販賣第一級毒品予乙○○之證明。
（四）我國刑事訴訟制度業已修正為以當事人進行主義為主，職
      權進行主義為輔，檢察官立於原告之地位，其對於被告之
      犯罪事實，本負有積極舉證之義務，且刑事被告原無自證
      無罪之義務，其在訴訟上所為之辯解，只須達於對起訴事
      證提出合理質疑之程度為已足，檢察官如對被告所舉反證
      仍有爭執，即應依照刑事訴訟法第161條規定，自負積極
      舉證釋疑之責任。本案被告已提出如上答辯，檢察官所舉
      證據尚未足使本院產生有罪之心證，自屬不能證明被告犯
      罪。
（五）綜上所述，起訴意旨所提出被告販賣毒品之證據，尚有諸
      多合理懷疑之處。此外，復無其他積極事證，可認被告確
      有販賣毒品之犯行，自不能證明被告犯罪。
（六）原審不察而為被告有罪之判決，尚有未洽。被告上訴意旨
      指摘原判決不當，為有理由，應由本院撤銷改判，諭知被
      告無罪之判決。
據上論斷，應依刑事訴訟法第369條第1項前段、第364條、第301
條第1項前段，判決如主文。
本案經檢察官鄭銘謙到庭執行職務。
中　　華　　民　　國　　96　　年　　8 　　月　　22　　日
　　　　　　　　　刑事第十三庭  審判長法　官  曾  德  水
　　　　　　　　　　　　　　　　　    法　官  林  婷  立
　　　　　　　 　 　　　　　　　　　　法　官  王  炳  梁
以上正本證明與原本無異。
檢察官如不服本判決，應於收受送達後十日內向本院提出上訴書
狀，其未敘述上訴之理由者並得於提起上訴後十日內向本院補提
理由書（均須按他造當事人之人數附繕本）。
被告不得上訴。
                                      書記官  廖  逸  柔
中　　華　　民　　國　　96　　年　　8 　　月　　22　　日
